【裁判字號】    92,重訴,2
【裁判日期】    920721
【裁判案由】    殺人等
【裁判全文】
臺灣花蓮地方法院刑事判決                            九十二年度重訴字第二號
    公  訴  人  臺灣花蓮地方法院檢察署檢察官
    被      告  丙○○
    選任辯護人  范明賢律師
    被      告  己○○
右列被告因殺人等案件，經檢察官提起公訴（九十二年度偵字第五０四號）及追加起
訴（九十二年度偵字第六五一號），本院判決如左︰
    主  文
丙○○共同殺人，累犯，處有期徒刑壹拾陸年，褫奪公權拾年。扣案之木棒貳支、未
扣案之長刀壹把沒收。又共同毀損他人之玻璃，足以生損害於他人，累犯，處有期徒
刑參月。又共同傷害人之身體，累犯，處有期徒刑壹年陸月。應執行有期徒刑壹拾柒
年捌月，褫奪公權拾年。扣案之木棒貳支、未扣案之長刀壹把，均沒收。
己○○共同殺人，處有期徒刑壹拾參年，褫奪公權拾年。扣案之木棒貳支、未扣案之
長刀壹把沒收。又共同毀損他人之玻璃，足以生損害於他人，處有期徒刑參月。又共
同傷害人之身體，處有期徒刑壹年貳月。又於夜間未經許可攜帶刀械，處有期徒刑伍
月。扣案之武士刀壹支，沒收。應執行有期徒刑壹拾肆年捌月，褫奪公權拾年。扣案
之木棒貳支、武士刀壹支、未扣案之長刀壹把，均沒收。
    事  實
一、己○○於九十二年一月間某日，在花蓮縣花蓮市荳蘭橋邊，拾獲他人棄置之管制
    刀械武士刀一支，嗣於同年二月十五日凌晨三時許，其駕駛車號ＬＫ–八七八七
    號自小客車，攜帶上開武士刀，在花蓮縣花蓮市○○路中硫公園旁為警查獲，並
    扣得上開武士刀一支。
二、丙○○曾於民國八十九年三月十七日因傷害案件，經法院判處有期徒刑三月確定
    ，並於九十年三月九日易科罰金執行完畢。緣丙○○因與綽號「阿雄」之人為賭
    債問題發生糾紛，經得知阿雄在花蓮縣新城鄉北埔村之卡拉ＯＫ店內出入，乃夥
    同甲○○（通緝中，另行審結）、己○○，於九十二年二月十五日凌晨一時四十
    分左右，由己○○駕駛其所有之ＬＫ–八七八七號自小客車，至蔣春英在花蓮縣
    新城鄉○○村○○街八十七號所經營之「蔣姐店」尋仇，並由丙○○持彼等所
    有之長刀一把，甲○○、己○○攜帶彼等所有之球棒各一支進入店內，丙○○、
    甲○○、己○○三人基於殺人及毀損之共同犯意聯絡，由丙○○持長刀砍殺店內
    之乙○○、謝文賢、戊○○等人，己○○、甲○○則以球棒猛力揮擊謝文賢、戊○○之頭部、身體等部位，再以球棒將店內之音響、卡拉ｏｋ、碗盤、櫃檯等物
    砸毀，致不堪使用，足以生損害於蔣春英，並造成謝文賢受到左腋下二點五乘一
    公分切割傷、頭部十乘二公分砍殺傷及骨折、胸部刺傷、左上臂銳器擦傷六乘０
    點三公分、左下肢切刀割傷三點五乘一點五公分；乙○○受到頭部挫傷及開放性
    撕裂傷、頭骨骨折及上臂割傷等傷害；戊○○受到頭部割傷十乘二乘一公分、七
    乘二公分、左腕割傷六乘四乘二公分、右拇指割傷六乘一公分、合併開放性骨折
    、身體割傷三乘二、三乘二公分之傷害，己○○並將打斷之球棒一支棄置該地後
    ，三人持前開長刀及球棒各一支離去。嗣經警於同日凌晨三時許，在花蓮市○○
    路中硫公園旁攔截而查獲，並在花蓮縣花蓮市○○路二十二號三樓丙○○所經營
    之快活林ＫＴＶ扣得前開球棒一支。謝文賢經送醫後，於同日凌晨三時八分，因
    銳器穿刺傷及低容積性休克而不治死亡。
三、丙○○復於九十二年二月十五日凌晨三時許，偕同己○○一同至花蓮縣花蓮市○○路○段七三○號明星學園，欲尋找丙○○之妻方美花，因大樓管理員劉運道不
    願帶二人上樓，並稱住戶可能不在家，丙○○、己○○竟因而心生不滿，基於毀
    損之犯意聯絡，徒手將管理室內之電話及迴帶機摔在地上（尚能使用），並用腳
    踢破管理室之玻璃，致令不堪使用，足以生損害於劉運道，劉運道害怕，遂帶二
    人上樓，二人見到方美花後，即不滿劉運道先前騙稱住戶不在，遂另基於傷害之
    犯意絡，共同徒手毆打劉運道，致劉運道受到胸壁挫傷、左眼挫傷、右第九肋骨
    骨折等傷害。
四、案經被害人乙○○、戊○○、蔣春英、劉運道訴由花蓮縣警察局花蓮分局及新城
    分局報告台灣花蓮地方法院檢察署檢察官偵查起訴及追加起訴。
    理  由
甲、犯罪事實一及二之部分：
一、訊據被告丙○○雖坦承於前揭時間地點，與己○○、甲○○一同到蔣姐的店內毀
    損之事實，惟矢口否認持刀殺人，辯稱：因甲○○說與該店有糾紛，所以到該店
    內，甲○○有拿刀子衝進店內（九十二年四月十一日訊問筆錄第四頁），其有拿
    球棒打戊○○及一名女子的右手臂（九十二年五月一日訊問筆錄第三頁），但沒
    有打謝文賢及乙○○，球棒於現場打斷了，我手握的部分帶走，已經丟掉了，甲○○有拿刀子衝進店內云云。辯護人為被告辯稱：扣案被告之黑色上衣、武士刀
    、木質球棒經鑑定之結果，均未發現可疑血跡斑，有內政部警政署刑事警察局鑑
    驗書二份可憑，被告如持武士刀砍殺謝文賢等人，依經驗法則，被害人必有血液
    噴出沾黏於武士刀與衣服上，足認被告丙○○並未持武士刀砍人，而係以球棒砸
    店，證人蔣春英等四人認持武士刀者為被告顯屬錯認。又持刀砍殺謝文賢等之人
    係甲○○持另一把武士刀所為，為其獨立自為之行為，被告丙○○與甲○○並無
    殺人之犯意聯絡。另扣案武士刀一把係自己○○駕駛之白色小客車內起出且屬於
    謝紹諭所有，被告在本案中並未持有，被告並無持有刀械之情形云云。被告己○○坦承於前揭時間、地點與丙○○、甲○○到蔣姐的店內砸店之事實，惟矢口否
    認有何殺人之犯行，辯稱：甲○○有拿刀，我拿球棒，有砸店，但沒有打人（九
    十二年四月十一日訊問筆錄第四頁），二月十四日晚間十一點半，丙○○與甲○○回到店裡飲酒，約一小時後丙○○與甲○○說要赴北埔，而後由小祥指示前往
    北埔蔣姐卡拉ＯＫ，到達後看到小祥持武士刀，而丙○○持球棒衝進蔣姐卡拉Ｏ
    Ｋ，我擔心老闆安危，拿起座邊之木棒，進了外場破壞部份桌椅，回頭看見該店
    員工胡玉華站在廚房邊看著我，此時卻看見小祥持刀砍殺位於櫃台的被害人，當
    時櫃台內有一男一女，男的已倒地，女的以身體擋在前向小祥喊不要打，此時丙○○手持之木棒已斷掉丟棄在地，拿起花盆丟向被害人，我欲出店外開車時，卻
    看見小祥將刀放至櫃台，拿起滅火器丟向電視，而丙○○接著拿起刀繼續砍殺，
    我跑出店外將車開至門口，當丙○○與小祥要上車時，不知如何丙○○朝內大喊
    想記車牌後，又衝進店內，我怕他又傷人，於是跟進去，當時丙○○衝向廚房踢
    了胡玉華一腳，並搗毀廚房，我將他拉回車上，此時小祥也在車上，回到工作之
    店裡，下車後丙○○與小祥又持刀走向店旁之雅歌ＫＴＶ，約十分鐘後老闆與小
    祥回來，刀子已經不見（見九十二年四月二十一日答辯狀）云云。辯護人為被告
    己○○辯稱：被告己○○與被害人謝文賢、乙○○、戊○○三人素無嫌隙，被告
    己○○自己不可能無端起殺人之犯意；而甲○○因細故而對該店心生不滿，仍邀
    約被告己○○前往該店報復，被告己○○不知甲○○會有殺人之故意，被告間更
    無殺人犯意之聯絡；被告己○○案發時僅持木棍，雖然以木棍毆打被害人頭部，
    但其行為並未造成死亡之結果，亦無證據足認被告己○○該行為足以造成死亡之
    結果；被告己○○不知丙○○於案發時會突然以刀刺向被害人謝文賢之心臟，造
    成謝文賢死亡，縱認被告丙○○有殺人之故意，亦不能僅以被告己○○同時在場
    而令其亦同負殺人之罪責；依據被害人等之供詞，被告等於被害人倒地無力抗拒
    及無警方或他人到場之情況下，自行停止攻擊行為，可見被告等所述只是要予以
    教訓之供詞應可採信，從而難認被告己○○有殺人之故意等語。
二、經查：
  (1)被害人即死者謝文賢係於九十二年二月十五日上午三時八分死亡，經解剖鑑定結
    果，其死因為低容積性休克及銳器穿刺傷；死者身上有傷害五處，傷害一：位於
    高一二０公分，左腋下十三公分之切割傷，表面傷口二點五乘一公分，刀徑切過
    第十肋邊沿，形成二點五乘一點五公分穿通口，進入左肋膜腔。傷害二：位於左
    外耳道上七公分、後一公分至上十七公分、後二公分之砍殺傷，表面傷口十乘二
    公分，深及骨頭，於頭骨外板形成六乘三公分骨折，內板形成三公分之線性骨折
    。傷害三：位於高一二九公分、右一公分之刺傷，表面傷口二點五乘一點二公分
    ，十點鐘向四點鐘方向，刀徑經過第四、第五肋間之胸骨邊沿，形成四公分穿通
    口，進入心包腔形成二乘一公分之穿通口，刀徑由左、右心室交接處形成四公分
    穿透口進入心臟，由右心室後壁形成三公分之穿透口離開心臟，經心包膜形成四
    公分之穿透口，經橫膈膜形成四公分之穿透口，再穿過肝臟形成四公分之穿透口
    ，由肝臟後側形成胃部二點五公分之穿刺傷，綜觀刀行路徑為由上向下，由右向
    左，略為向後。傷害四：位於左上臂外側之銳器擦傷六乘０點三公分。傷害五：
    位於左下肢高四十四公分之切割傷，表面傷口三點五乘一點五公分，十點鐘向四
    點鐘方向，深及皮下肌肉。經解剖發現死者受到銳器穿刺傷合併內臟刺傷及大出
    血，此有法務部法醫研究所九二法醫所醫鑑字第０二四二號鑑定書一份、台灣花
    蓮地方法院檢察署檢察官相驗屍體證明書一紙（見本院卷）、驗斷書一份附卷可
    按，死者謝文賢所受傷害之部位為頭部、胸部、左腋下、左上臂、左下肢等處。
  (2)被害人戊○○是受到頭部割傷十乘二乘一公分、七乘二公分、左腕割傷六乘四乘
    二公分、右拇指割傷六乘一公分、合併開放性骨折、身體割傷三乘二、三乘二公
    分之傷害，被害人乙○○是受到頭部挫傷及開放性撕裂傷、頭骨骨折及上臂割傷
    之傷害，此有財團法人台灣基督教門諾會醫院診斷證明書、國軍花蓮總醫院附設
    民眾診療服務處診斷證明書各一份可按（附於九十二年度相字第五七號相驗卷第
    八十三頁），故被害人戊○○所受傷害部位是頭部二處、左腕、右拇指、身體二
    處之割傷，被害人乙○○是受到頭部骨折、上臂割傷之傷害。
  (3)案發現場大門入口左側櫃台內之台灣省菸酒公賣局酒箱內，經警查扣斷裂之球棒
    一截（握柄部分，見照片Ａ卷編號第四、七、十九、二一、二二號），另於左側
    櫃台旁長型沙發前發現斷裂之球棒前端一截（見照片Ａ卷編號第二十、二一、二
    二號、警卷編號第六、七、十一、十二、十三），且有現場示意圖一紙可按（見
    警卷第五五頁）及前開球棒二截扣案可證，經比對結果，二截球棒斷裂處相吻合
    ，足認該二截球棒原為同一支球棒無訛。另現場於廚房後方設有伴唱機之大廳查
    扣之球棒碎片一片（見照片Ａ編號第二四號），與警方於花蓮縣市○○路二十二
    號快活林ＫＴＶ三樓陽台加蓋處門口查獲之木棒一支（照片Ａ卷編號第二五、二
    六號）相比對結果，碎裂處亦相吻合（照片Ａ卷編號第二七、二八號），足見在
    快活林ＫＴＶ查扣之球棒亦曾遭人持至案發現場行兇無訛。是以扣案二支球棒，
    堪認為案發時現場行兇之球棒無訛。另木棒部分經採過二次指紋結果，僅有很模
    糊之指紋，二支球棒上均未發現可疑血跡斑，亦據檢察官於本院審理時陳明在卷
    （見九十二年六月二十五日審判筆錄第三頁），且有內政部警政署刑事警察局九
    十二年三月十四日刑醫字第０九二００三一五二三號鑑驗書影本一紙可考（偵查
    卷第二七頁）。
  (4)被告己○○於九十二年二月十五日上午三時許，駕駛其所有車號ＬＫ–八七八七
    白色自小客車，搭載被告丙○○，在花蓮市○○路○段七三０號前為警方查獲，
    經警方於車內後座中央查扣刀械乙把，而上開刀械為被告己○○在九十二年一月
    間，在花蓮縣花蓮市荳蘭橋邊拾獲之物，業據被告己○○坦承不諱，並有扣案前
    開武士刀一把可證。經鑑定結果，上開刀械為長刀，手把稍長可雙握，刃長前十
    六公分處已雙面開鋒，認屬於槍砲彈藥刀械管制條例列管之刀械，此有花蓮縣警
    察局刀械鑑驗小組工作紀錄表一紙附卷可按（見偵查卷第三十三頁），而上開武
    士刀經鑑定結果，亦未發現可疑血跡斑，有前開鑑驗書一紙可按。參酌被害人謝
    文賢主要是受到銳器穿刺傷而死亡，被害人乙○○、戊○○亦均有受到割傷等傷
    害，如上開武士刀是用來傷害上開被害人之兇器，則上開武士刀應會留有可疑之
    血跡；又用來行兇之二支球棒中，有一支是在花蓮市○○路二十二號快活林ＫＴ
    Ｖ三樓陽台加蓋處門口查獲，已如前述，足認被告等行兇後有回到上開地點，並
    將兇器取出，如上開查扣之武士刀亦為行兇之兇器，則被告等自可一併將之取出
    ；退步言之，縱認為上開武士刀可能經過清洗，而無從驗出血跡反應，惟此亦屬
    推測，並無積極證據可以支持上開推測。再參酌被告己○○於本院審理時亦供稱
    扣案之武士刀並未帶到店內行兇等情，應認扣案之武士刀並非被告等持至蔣姐的
    店內行兇之兇器。
  (5)依上所述，現場行凶之兇器至少有木棒二支及刀械一把，至於被告等有無持第二
    把刀械行兇？依被告己○○於警訊時、偵查中、及本院初次訊問時均稱其拿球棒
    、甲○○拿武士刀、丙○○有拿兇器但不知持何兇器或沒注意丙○○有無拿東西
    （警卷第二十八頁、相驗卷第二十五頁、偵查卷第二十頁、本院九十二年四月十
    一日訊問筆錄第六頁），嗣後於本院訊問時改稱丙○○是拿木棒（九十二年五月
    一日訊問筆錄第四頁）；被告丙○○於警訊時、偵查中、本院初次訊問時則供稱
    其拿球棒，甲○○拿刀，己○○拿木棍（警卷第十八頁、相驗卷第二七之一頁、
    本院九十二年四月十一日訊問筆錄第三頁），嗣後於本院訊問時改稱證人稱只有
    一人拿球棒、二人拿刀是事實（本院九十二年五月一日訊問筆錄第四頁）；而被
    害人蔣春英、乙○○、證人杜玉華於警訊、偵查中及本院審理時均稱有兇器為二
    把刀，一把球棒等語，被害人戊○○於一開始由檢察官偵訊時稱一人拿球棒，一
    人拿武士刀，之後又進來一個人但我沒看清楚他拿什東西（相驗卷第三八頁），
    嗣後由警員補訊時及本院審理時則稱有帶二把武士刀，一人拿一把，另一個人拿
    球棒等語（相驗卷第八十頁、本院九十二年五月二十日訊問筆錄），惟人之供述
    因受到目視、記憶、驚嚇、思考等因素之影響，證詞不免有記憶不清、不完全、
    誇張或誤認等情形，故宜參酌非供述證據以審酌證詞之真實性，而據上開被害人
    及證人之陳述，彼等所見被告等三人行凶時所使用之木棒應該只有一把，惟此點
    與現場經查扣行兇之木棒有二把之物證，顯然不相符合，則無論是被告丙○○、
    被害人或證人所述一把球棒、二支武士刀之供述，即令人產生合理之懷疑；又在
    無積極證據可資證明之情形下，亦無從遽行推測被告三人之中，有人是持有二把
    兇器，即一刀及一棒，或雙刀、雙棒，或一棒打斷後再取出一棒繼續使用等各種
    可能之狀況，故依罪證有疑，其利益歸於被告之原則，應認為持至現場之兇器為
    二支球棒一把刀械，尚難認為有第二把刀械被用來行兇。
  (6)被告謝智瑜是持球棒進入蔣姐的店內，此據被告謝智瑜自警訊時起，至偵查中及
    本院審理時均為相同之供述，被告丙○○、被害人蔣春英、乙○○、胡玉華於警
    訊時、偵查中及本院審理時亦均一致指稱被告己○○是攜帶木棒，堪信為真實。
    至於被告丙○○雖辯稱亦是持木棒，並非持刀云云，然查，被告丙○○於偵查中
    供稱：「木棒打櫃台後斷裂，有一截掉在現場，我手握的部分我有帶上車，可能
    我在外面時就隨手丟了，我也不知道丟在那裡，我手握的那一截長約二十幾公分
    」等語（相驗卷第二七之一頁），被告己○○則稱：「（問：你拿的木棍現在何
    處？）斷掉丟了，我在門口時就順手往店內的左邊丟去，但我不確定，那一截大
    有三、四十公分長」，而扣案斷成二截的木棒，其棒身及握柄之部分，均係在大
    門左側發現，核與被告己○○所述往店內左邊丟去之位置相符，而與被告丙○○
    所述手握約二十幾公分之部分被其帶走之情節不符，而扣案另一支球棒並未打斷
    ，且碎片係在廚房後方之大廳查獲，顯然亦非被告丙○○所持有之球棒，則被告
    丙○○應未持扣案之球棒進入店內，否則豈會不知其所稱斷裂之球棒丟在何處。
    再者，被告丙○○持刀進入店內後，即持刀往被害人乙○○頭部砍下，再持刀往
    謝文賢心臟刺下等節，業據被害人蔣春英、乙○○、戊○○、證人杜玉華等人為
    一致之供述，參酌被告丙○○供稱：因「阿雄」欠我賭債五萬元沒有還，聽說他
    經常在北埔的卡拉ＯＫ店出沒，本來想去找他，結果甲○○及己○○說要陪我去
    ，到了之後我先拿球棒進去（警卷第十七頁、相驗卷第二七頁），阿雄欠我五萬
    元賭債，就拿了一把槍給我抵債，結果被查獲（偵查卷第二十二頁）等語，並有
    台灣花蓮地方法院檢察署檢察官九十二年度偵字第一五五五號起訴書一份附卷可
    按，堪認是被告丙○○為找阿雄尋仇而由己○○、甲○○陪同前去，丙○○尋仇
    之動機較諸被告己○○、甲○○二人應較為強烈。從而依上述斷裂球棒之位置、
    被告二人及被害人等之供述、尋仇動機等節綜合研判，堪認被告丙○○應是持刀
    傷害被害人乙○○、戊○○、謝文賢之人，而共同被告甲○○應是持另一支球棒
    之人無訛。被告己○○於本院訊問時雖改稱丙○○是拿斷成二截的木棒云云，所
    述顯係事後為配合木棒查扣之數量而編織迴護被告丙○○之詞，尚不足採信。
  (7)被告丙○○所攜帶之刀械較扣案之武士刀更長，此據被告丙○○於偵查中證述明
    確（相驗卷第二七之一頁），而被害人蔣春英、證人胡玉華亦均指認現場行兇之
    刀械長度與扣案之武士刀一把相同等語，堪認現場用以行兇之刀械長度甚長。而
    被告丙○○帶長刀進入店內後，即持刀往被害人乙○○頭部砍下，拿球棒之人再
    持球棒猛力揮擊戊○○、謝文賢頭部，戊○○、謝文賢倒地，丙○○再持刀刺戊○○、謝文賢，並以刀垂直朝謝文賢心臟部位刺下，三人再將店內桌椅翻倒，砸
    毀音響、卡拉ｏｋ、碗盤、櫃檯等物，並持刀欲刺乙○○胸部，因蔣春英將乙○○拉開才刺到乙○○手臂，三人臨走時聽到證人胡玉華要報警，甲○○復持盆景
    、滅火器砸被害人蔣春英及乙○○，三人再一同離去之事實，業據被害人蔣春英
    、乙○○、戊○○、證人杜玉華等人為一致之供述，且有前述之戊○○、乙○○
    診斷證明書各一紙、謝文賢解剖鑑定書、驗斷書、照片數十幀（見警卷及照片Ａ
    卷）等資料可證，被害人等所受之傷害均在頭部、胸部等要害之處，而刀械輕易
    即可傷人，取人性命，為公眾所週知之事實，而被告丙○○持長刀進門即往被害
    人乙○○頭部砍去，並砍傷戊○○頭部，持刀往謝文賢胸部刺下，其用力之猛，
    足認其殺意之堅。另被害人謝文賢、乙○○、戊○○等人均在大門進入後之櫃台
    及長沙發前受到傷害，而被害人乙○○更是在被告丙○○一進大門即受到頭部重
    創，亦據被害人乙○○、戊○○、蔣春英指訴明確，且有現場照片數十幀附卷可
    按，被害人受到攻擊之處範圍並不大，而被告己○○、甲○○是與被告丙○○同
    時進入店內，於被告丙○○持刀砍人、刺人時，三人均在場，亦據被害人蔣春英
    、戊○○、證人胡玉華供述明確，則被告己○○、甲○○於丙○○砍人、傷人時
    ，應可見到丙○○之舉動，彼等非但不予勸阻，反而繼續揮棒砸店、傷人，事後
    三人復一同驅車離去，足見被告三人顯係相互利用他人之行為以達彼等殺人、毀
    損之犯罪目的；而當時被告等人既未明確區分下手之對象，見人即砍，見物即毀
    ，事後並一同離去，顯係基於共同之殺人及毀損之犯意而分擔實施犯行，從而，
    堪認被告己○○、甲○○與丙○○之間，對於丙○○持刀殺人之行為，應有犯意
    之聯絡無訛。
  (8)綜上各節，被告丙○○、己○○基於殺人之犯意，由丙○○持長刀一把（未扣案
    ，無證據認為屬於槍砲彈藥刀械管制條例列管之刀械）見人即砍，因而砍傷被害
    人乙○○、戊○○，刺死被害人謝文賢，而己○○仍持球棒砸毀店內財物之事實
    ，應堪認定。被告丙○○及其辯護人辯稱是甲○○持有刀械，丙○○僅持木棍云
    云，應無足採，而被告己○○應可見到丙○○之作為，而仍持棒砸店等情，堪認
    與被告丙○○間有殺人之犯意聯絡，其所辯不知丙○○有殺人之故意云云，亦非
    可採。彼二人殺人、毀損及於於夜間持有管制武士刀之犯行，應堪認定。
乙、犯罪事實三之部分：
一、訊據被告丙○○、己○○均坦承於前揭時間、地點毀損管理室之玻璃、摔電話等
    物及傷害被害人劉運道之事實不諱，核與被害人劉運道生前於警訊時指訴之情節
    相符，並有行政院衛生署花蓮醫院診斷證明書影本一紙、照片三幀及監視器翻拍
    照片四幀附卷可稽，被告丙○○、己○○二人毀損及傷害之犯行應堪認定。
二、至本件被害人劉運道雖於案發後之九十二年三月六日死亡，惟經解剖鑑定結果：
    「死因分析為（一）氣喘發作。（二）毆打所造成瘀血傷害消散緩解中與死因無
    因果關係。其死亡原因為氣喘發作造成急性呼吸道阻塞，死亡方式為病死」，此
    有法務部法醫研究所九十二法醫所鑑字第三七二號鑑定書一件附卷可稽（九十二
    年度相字第八二號），是被害人劉運道並非因被告二人之傷害行為而死亡，可堪
    認定，而被害人劉運道之妻丁○○於本院審理時雖指稱被害人劉運道應是受到被
    告等傷害導致死亡，被告等涉有傷害致死罪云云，尚非可採，併此敘明。
丙、核被告丙○○、己○○二人砍殺被害人謝文賢、乙○○、戊○○及毀損店內財物
    之行為，係犯刑法第二百七十一條第一項殺人罪、同法條第一項、第三項殺人未
    遂罪、第三百五十四條毀損罪；彼等傷害被害人劉運道及毀壞管理室玻璃之行為
    ，係犯第二百七十七條第一項傷害罪及第三百五十四條毀損罪。被告己○○另犯
    槍砲彈藥刀械管制條例第十五條第一款於夜間未經許可攜帶刀械罪。公訴人認被
    告丙○○亦涉有攜帶未經許可之刀械罪，惟扣案之武士刀為被告己○○所持有，
    難認為用以殺人之刀械，已如前述，而用以傷人之長刀一把並未扣案，亦無證據
    證明屬於管制之刀械，從而尚難認定被告丙○○涉有前開攜帶未經許可之刀械罪
    ，惟此部分公訴人認為與前開殺人罪間，有方法結果之牽連關係，爰不另為無罪
    之諭知，併此敘明。被告丙○○、己○○、甲○○就所犯殺人罪、殺人未遂罪、
    毀損罪間，被告丙○○、己○○間就所犯傷害罪間及毀損罪間，有犯意聯絡及行
    為分擔，為共同正犯。彼等同時同地著手砍殺被害人謝文賢、乙○○、戊○○等
    人，而侵害數法益，為一行為而觸犯數罪名之想像競合犯，應從一重依殺人罪論
    處。又所犯殺人罪與毀損罪間，有方法結果之牽連關係，應依牽連犯之規定從一
    重依殺人罪論處。公訴人認被告等所犯殺人及殺人未遂罪係連續犯，且與所犯毀
    損罪間係數罪應分論併罪，尚有未洽。被告丙○○、己○○二人毀損管理室玻璃
    後，再傷害被害人劉運道，其犯意各別，行為亦殊，應分論併罰。從而被告丙○○所犯殺人罪、傷害罪及毀損罪間，被告己○○所犯殺人罪、傷害罪、毀損罪及
    於夜間未經許可攜帶刀械罪間，犯意各別，行為亦殊，均應併合處罰。另被告丙○○曾因如事實欄所述之罪，經法院判處有期徒刑確定，於九十年三月九日執行
    完畢，有台灣高等法院被告全國刑案紀錄表一份附卷可按，其於五年內再犯本件
    有期徒刑以上之罪，為累犯，應依刑法第四十七條之規定，加重其刑。爰審酌被
    告丙○○、己○○之素行，因金錢糾紛即持刀殺傷數人，砸毀他人財產，或因他
    人稍不順其意即暴力相向，傷害他人身體，絲毫不尊重他人之生命法益，惡性重
    大，目無法紀，且手段惡劣，犯罪後猶矢口否認犯行，推諉卸責，顯無悔改之意
    ，惟下手殺害謝文賢者為丙○○，而被害人劉運道於警訊時亦供稱己○○後來有
    迴護被害人之情形，但迄今二人均未賠償被害人等一切情狀，分別量處如主文所
    示之刑，並定其應執行刑。又被告二人未能尊重他人之生命法益，侵害他人之生
    命權，依其犯罪之性質，認有禠奪公權之必要，爰併予宣告禠奪公權十年。扣案
    之木棒二支，為被告等所有供犯罪所使用之物；未扣案用以行兇之長刀一把，為
    被告等所有用以犯罪之物，亦無證據證明已經滅失；扣案之武士刀一把，為違禁
    物，均應依法宣告沒收。
據上論斷，應依刑事訴訟法第二百九十九條第一項前段，刑法第二十八條，第二百七
十一條、第二百七十七條第一項、第三百五十四條、第五十五條、第四十七條、第三
十七條第二項、第三十八條第一項第一款、第二款、第五十一條第五款、第九款、第
十一條前段，槍砲彈藥刀械管制條例第十五條第一款，罰金罰鍰提高標準條例第一條
前段，判決如主文。
中      華      民      國    九十二    年      七      月    二十一    日
                                  臺灣花蓮地方法院刑事庭
                                      法  官
右正本證明與原本無異。
如不服本判決書，應於送達後十日內，向本院提出上訴狀。（應抄附繕本）
                                      法院書記官
中      華      民      國      七十口      年    口口    月    口口    日


司法院資訊處製作；財團法人民間司法改革基金會備份。
